臺灣高等法院民事裁定
109年度聲再字第138號
聲  請  人  姜榮昇
上列聲請人與相對人台新國際商業銀行股份有限公司間拍賣抵押
物再審訴訟救助事件，聲請人對於中華民國109年6月16日本院10
9年度聲字第271號確定裁定聲請再審，本院裁定如下：
　　主　文
再審聲請駁回。
再審聲請費用由聲請人負擔。
　　理　由
一、聲請意旨略以：本院民國109年6月16日109年度聲字第271號
    確定裁定（下稱原確定裁定），駁回伊針對本院108年12月2
    4日108年度聲再字第127號裁定（下稱前確定裁定）聲請再
    審（即本院109年度聲再字第66號聲請再審事件，下稱本案
    事件）所為訴訟救助之聲請，然伊於前確定裁定之事件中，
    已提及伊目前生活困難，無業且無收入，迄今已失業8年，
    亦無固定資產，實無資力支付訴訟費用，並提出可即時調查
    之證據以為釋明，應准予訴訟救助，且准許之效力及於上訴
    、抗告等程序，故原確定裁定應不適用民事訴訟法第107條
    第1項之規定，因此，原確定裁定駁回伊之訴訟救助聲請，
    有民事訴訟法第496條第1項第1款適用法規顯有錯誤之再審
    事由，爰聲請再審，求為廢棄原確定裁定等語。
二、按裁定已經確定，而有民事訴訟法第496條第1項或第497條
    之情形者，得準用本編之規定，聲請再審，同法第507條定
    有明文。又同法第496條第1項第1款所稱「適用法規顯有錯
    誤」，係指確定判決所適用之法規顯然不合於法律規定，或
    與司法院現尚有效及大法官會議之解釋，或最高法院有效之
    判例顯然違反者而言，含消極之不適用法規，顯然影響裁判
    者，但不包含漏未斟酌證據、判決理由不備、判決理由矛盾
    、取捨證據及認定事實錯誤之情形在內（司法院釋字第177
    號解釋、最高法院60年台再字第170號、63年台上字第880號
    判例、92年度台上字第320號裁判意旨參照）。
三、經查：
　㈠按「當事人無資力支出訴訟費用者，法院應依聲請，以裁定
    准予訴訟救助。但顯無勝訴之望者，不在此限。」，民事訴
    訟法第107條第1項定有明文。是訴訟救助須以「當事人無資
    力支出訴訟費用」及「非顯無勝訴之望」二者兼具為要件。
    又所謂顯無勝訴之望者，係指聲請訴訟救助之當事人所提起
    之訴或上訴依其主張之事實於法律上本無獲得勝訴之望；或
    其起訴或上訴為不合法之情形而言（最高法院87年度台抗字
    第660號裁判意旨參照）。
  ㈡本件聲請人對前確定裁定聲請再審並聲請訴訟救助，經本院
    分別以109年度聲再字第66號（即本案事件）、109年度聲字
    第271號（即原確定裁定）案號受理，嗣認聲請人之再審聲
    請不合法，以109年6月15日109年度聲再字第66號裁定（下
    稱本案裁定），駁回其再審聲請，另於109年6月16日以原確
    定裁定以顯無勝訴之望為由，駁回聲請人之訴訟救助聲請等
    情，有原確定裁定及本案裁定在卷可稽（見本院卷第13、31
    頁），經核無適用法規顯有錯誤之情事。
　㈢聲請人以其無資力支出訴訟費用，應准予訴訟救助，且准許
    之效力及於上訴、抗告等程序，故原確定裁定應不適用民事
    訴訟法第107條第1項之規定云云，然此究屬聲請人有無資力
    支出訴訟費用之問題，要與原確定裁定所據之「顯無勝訴之
    望」即訴訟救助應具備之另一要件無涉，聲請人執此指摘原
    確定裁定適用法規顯有錯誤，顯無理由，應予駁回。
四、據上論結，本件再審聲請為顯無理由，爰裁定如主文。
中　　華　　民　　國　　109 　年　　8 　　月　　31　　日
                  民事第十七庭  
                        審判長法　官   黃雯惠
                              法　官   林佑珊
                              法　官   賴秀蘭
正本係照原本作成。
不得抗告。
中　　華　　民　　國　　109 　年　　9 　　月　　1 　　日
　　　　　　　　　　　　　
　　　　　　　　　　　　　　  書記官   林淑貞